【裁判字號】    97,上訴,1069
【裁判日期】    970619
【裁判案由】    殺人
【裁判全文】
臺灣高等法院臺中分院刑事判決        97年度上訴字第1069號
上  訴  人
即  被  告  乙○○
選任辯護人  吳憲明律師
上列上訴人因殺人案件，不服臺灣臺中地方法院96年度重訴字第
1034號中華民國97年3月11日第一審判決（起訴案號：臺灣臺中
地方法院檢察署96年度偵字第148號），提起上訴，本院判決如
下：
    主  文
原判決撤銷。
乙○○殺人，處有期徒刑拾伍年。扣案之水果刀壹支沒收。
    犯罪事實
一、乙○○與丁○○係夫妻，兩人於民國90年間於電腦網路上認
    識，進而交往、同居，後因故分手，丁○○並另與他人結婚
    ，乙○○因感情受挫，情緒甚為低落。嗣丁○○又前來找尋
    乙○○，兩人舊情復燃，續為交往，丁○○因而於民國95年
    2月23日與前妻離婚，並於95年6月23日與乙○○結婚，乙○○則於95年7月20日產下1女，因丁○○以乙○○所生之女兒
    非其親生子女而要求離婚，雙方為此爭執頻繁。詎乙○○竟
    基於殺人之犯意，明知緊閉房門、窗戶在內燒炭會造成屋內
    人員因一氧化碳中毒，竟於 95年12月11日上午9時許，在臺
    中市○○區○○路 103之8巷21號住處2樓房間內，見丁○○
    熟睡，遂以自備之膠帶，將臥室內之門窗縫隙黏貼膠布，以
    阻斷房內空氣對流，再點燃所購買之木炭，欲造成丁○○一
    氧化碳中毒，而謀與丁○○同歸於盡，同日（即11日)下午1
    時許，因丁○○的胞弟丙○○原計劃與丁○○外出，而至上
    開住處 2樓房間找丁○○，丁○○因而甦醒起床與丙○○同
    至3樓丙○○之房間。不久丁○○即再返回2樓房間，並因上
    情而與乙○○爭吵，乙○○乃接續上開殺人之犯意，趁丁○○坐於床沿背對其，其即右手反握（即刀柄在前，刀刃朝後
    ）其所有預先放置於房間床頭櫃旁桌上之水果刀（刀長約27
    公分、刀刃長16公分、刀身最寬處約3公分)，朝丁○○背部
    第7肋間刺入右側肺臟葉1刀，致丁○○右後肩胛距顱頂42公
    分、離中線偏右 6公分處，受有略呈斜向（傷口上端略偏左
    ）、大小約2.5X0.4公分，深度大於7公分之刺創傷，丁○○
    負傷後即自臥房內奪門而出，並呼叫 3樓之丙○○，乙○○
    隨即持刀追出，丁○○因受創甚重、體力不支，而倒於房門
    口之走道處，乙○○隨即向前右手反握該支水果刀，向躺於
    該處之丁○○胸部正上方刺入 1刀，造成丁○○距顱頂38公
    分及離中線偏左1公分之胸部中線處，大小約3X1公分之縱向
    刺創傷，並依序刺穿胸骨、右側肺臟上葉、前方心包囊壁，
    後刺破右側之上主動脈，再刺穿後心包囊壁進入右胸腔內，
    造成無明顯左右、上下，深達 9.5至12公分之傷勢，並在刺
    殺丁○○過程中，造成丁○○頭皮右側前額區一淺層斜向銳
    器刺創傷。乙○○隨即返回房間內，持該支水果刀朝左胸刺
    入3刀，著手自殺。丁○○雖自臥房內奪門而出，向3樓之丙○○求救，但終因前揭右胸部刺創傷刺破右側之上主動脈，
    而造成右胸腔內大量出血，經送抵林新醫院急救時已心肺停
    止，並於同日下午4時8分許，因失血過多，不治死亡。嗣經
    丙○○報警處理，而為警查獲上情，並扣得上開水果刀 1把
    。
二、案經丙○○訴由臺中市警察局第四分局報告臺灣臺中地方法
    院檢察署檢察官偵查起訴。
    理    由
壹、程序部分
    按被告以外之人於審判外之陳述，雖不符前4條（指刑事訴
    訟法第159條之1至第159條之4）之規定，而經當事人於審判
    程序同意作為證據，法院審酌該言詞陳述或書面陳述作成之
    情況，認為適當者，亦得為證據；又當事人、代理人或辯護
    人於法院調查證據時，知有第159條第1項不得為證據之情形
    ，而未於言詞辯論終結前聲明異議，視為有前項之同意，刑
    事訴訟法第159條之5第1項、第2項定有明文。本案被告乙○○、選任辯護人就告訴人丙○○之警詢筆錄於本案辯論終結
    前，均未爭執其證據能力，而其警詢筆錄又查無不法取供之
    情形，本院依其警詢筆錄作成時之情況，認亦適合作為本案
    之證據，依上開說明其警詢筆錄自有證據能力。
貳、實體部分
一、訊據被告乙○○對於上開犯罪事實坦承不諱（見本院卷第55
    頁），核與下述證人所述及事證相符：
  (一)證人即告訴人丙○○於警詢證述：「（問：你是否知道為何
    會發生你哥哥丁○○遭你大嫂乙○○持刀殺害致死事件？)
    因我大嫂乙○○生有 1名小孩後，跟我哥哥丁○○說是與我
    哥哥丁○○所生，但後來我哥哥將小孩血液送ＤＮＡ鑑定，
    確定小孩不是與我哥哥丁○○所生，因此我哥哥丁○○便要
    求與我大嫂乙○○離婚，可能因此發生爭執而造成此事件．
    ．」等語（見警卷第9頁，頁數以紅筆編頁為準，下同)，及
    其以告訴人之身分於偵查中指述：「（問：平時死者與乙○○感情如何？）平時有一些口角．．，這陣子可能因哥哥為
    了所生的小孩是否為兄長的而爭吵，兄長不承認這個小孩為
    其所生，所以死者有表示要離婚。」等語相符（見相字卷第
    16頁背面），並有親子鑑定結果報告書、被告全戶戶籍資料
    查詢結果等附卷可稽（見警卷第25至31頁），足見被害人丁○○因知悉被告所生之女兒，非其親生子女，而為此事與被
    告常生爭執，並欲與被告離婚，被告為此萌生殺人之動機。
  (二)被告於95年12月11日上午9時許，在上開住處2樓房間，見被
    害人丁○○正處於熟睡狀態，遂將臥室門窗縫隙黏貼膠布，
    以阻斷房內空氣對流，再點燃所購買之木炭，欲與被害人丁○○同歸於盡，至同日下午 1時許，因告訴人丙○○原計劃
    與被害人丁○○出門，而至被告房間叫被害人丁○○時，發
    現被告在燒炭自殺，乃叫醒被害人丁○○，並由告訴人丙○○將被害人丁○○扶至其 3樓之房間休息，被害人丁○○隨
    即再返回 2樓房間，嗣即遭被告持其所有預先放置於房間床
    頭櫃旁桌上之水果刀，在其背部及胸前各刺 1刀後，被害人
    丁○○倒臥在房間門口外之事實，迭據被告於警詢、偵訊及
    原審坦承不諱（見警卷第5、6頁，偵查卷第10、11頁，原審
    聲羈卷第5、6頁），核與告訴人丙○○於偵訊時指訴：「案
    發（95年12月11日)前大約下午1時許，我原先要與被害人丁○○出門，我叫房間內的人時，被害人丁○○在睡覺，被告
    在燒炭自殺，我就叫醒被害人丁○○，被告仍在房間內，我
    扶被害人丁○○到我房間，後來被害人丁○○又自行走回他
    房間，不到半小時聽到被害人丁○○的呼叫聲」等語（見相
    字卷第16頁背面）；及證人即臺中市警察局第四分局偵查隊
    小隊長林振文於原審證述：「我到達現場，在樓下遇到被害
    人丁○○的弟弟即告訴人丙○○，上去在 2樓樓梯的走道就
    有看到血跡，延續血跡的方向就到 2樓前方的臥室照相，當
    時臥室裡面沒有其他人，現場浴室有 1個小火爐，放在浴缸
    裡面，上面的炭火已經燃燒盡了，床舖右下方有放報紙，其
    上有火爐的痕跡印，接近前面落地窗及廁所垃圾桶裡面，分
    別有撕下來揉成一團的白色膠帶各1個，另有1綑使用過還沒
    有用完的白色膠帶則是放在進臥室門右側的櫃子上」等語相
    符（見原審卷第56、57頁），復有臺中市警察局第四分局96
    年 6月29日中分四偵字第0960017403號函送之位置圖及現場
    照片在卷可稽（見原審卷第76、77頁；Ｂ卷照片第10、16頁
    ），是被告此部分之自白堪信與事實相符。
  (三)被害人丁○○因遭被告朝胸部正上方刺入 1刀，造成被害人
    丁○○距顱頂38公分及離中線偏左 1公分之胸部中線處，大
    小約 3X1公分之縱向刺創傷，並依序刺穿胸骨、右側肺臟上
    葉、前方心包囊壁，後刺破右側之上主動脈，再刺穿後心包
    囊壁進入右胸腔內，造成無明顯左右、上下，深達 9.5至12
    公分之傷勢；及背部第7肋間刺入1刀，而刺入被害人丁○○
    右側肺臟葉，致被害人丁○○右後肩胛距顱頂42公分、離中
    線偏右6公分處，受有略呈斜向（傷口上端略偏左)、大小約
    2.5X0.4公分，深度大於7公分之刺創傷，嗣被害人丁○○雖
    自臥房內奪門而出，向在該址 3樓之告訴人丙○○求救，但
    終因上揭右胸部刺創傷刺破右側之上主動脈，而造成右胸腔
    內大量出血，經送抵林新醫院急救時已心肺停止，並於同日
    下午4時8分許，因失血過多，不治死亡等事實，亦據被告坦
    承在卷，並有相驗筆錄、現場勘察照片、被害人丁○○死亡
    地點現場圖、林新醫院法醫參考病歷摘要、相驗屍體證明書
    、解剖筆錄、解剖鑑定報告（見相字卷第3、8至10、14、18
    至20、22至29頁)，臺中市警察局第四分局96年6月29日中分
    四偵字第0960017403號函送之位置圖、血衣照片、案發現場
    照片、相驗解剖照片等在卷（見原審卷第76、77頁，Ａ、Ｂ
    、Ｃ、Ｄ、Ｅ卷照片），及該把水果刀扣案足憑，是被害人
    丁○○確因被告持扣案之水果刀刺殺其胸部中線處、右後肩
    胛部位，造成其右胸腔大量出血，導致失血過多不治死亡，
    是被告之刺殺行為與被害人丁○○之死亡結果間，具有直接
    因果關係存在，堪以認定。
  (四)被害人丁○○之致命傷係遭銳器刺入胸部，刺入後，依次刺
    穿胸骨、右側肺臟上葉、前方心包囊壁，後刺破右側的上主
    動脈，再刺穿後心包囊壁進入右胸腔內，造成右胸腔內有大
    量的出血量，刺入深度約9.5至12公分等情，已詳如前述，
    由上述可知，被告所持水果刀之刀刃長僅「16公分」，其刺
    入被害人丁○○胸部刺創傷大小為3X1公分，深度達「9.5至
    12公分」，換言之，被告持刀刺入被害人丁○○胸部時，該
    水果刀不僅刺穿胸骨，且刀刃部分絕大部分已刺入被害人丁○○體內，另背部該刀係從第 7肋間刺入，並刺入被害人丁○○右側肺臟葉，深度大於 7公分，顯見被告確有殺人之決
    意，而用力持刀猛刺被害人丁○○，始有可能造成如此深度
    之傷口，由此，益證被告於本院供稱：伊當時確有殺害被害
    人丁○○之犯意等語，足堪採信。
  (五)至被告究係如何刺殺被害人丁○○，其於警詢、偵查及原審
    雖辯稱：案發當天下午，被害人丁○○起床發現伊在房間燒
    炭準備自殺，即與伊發生爭吵並毆打伊，伊則持上開水果刀
    要嚇被害人丁○○，他就跑來搶伊手上的刀而與伊發生拉扯
    ，伊在混亂中趁被害人丁○○背對著伊時，持水果刀往他背
    部刺 1刀，被害人丁○○則往房間外跑，伊就叫住他，他聽
    到伊的叫聲後隨即轉身過來，當時伊與被害人丁○○相距約
    30至40公分，且持水果刀追上前，伊不曉得被害人丁○○會
    停住並轉身過來，致伊所持之水果刀刺入被害人丁○○胸部
    云云（見警卷第4頁，偵查卷第10、11頁，原審卷第27頁)；
    而於本院則供稱：被害人丁○○返回 2樓房間後，與伊發生
    爭吵，伊則趁被害人丁○○坐於床沿背對伊之際，右手反握
    該支水果刀，朝被害人丁○○背部刺 1刀，被害人丁○○負
    傷後即自臥房內奪門而出，並呼叫 3樓之丙○○，伊隨即持
    刀追出，當被害人丁○○倒於房門口之走道處，伊又右手反
    握該支水果刀，向躺於該處之被害人丁○○胸部正上方刺入
    1刀等語（見本院卷第55頁)；而原審則依證人即本案之勘察
    人員李秉澤於原審證稱：現場測繪圖上樓梯轉角處大片的紅
    點，參酌勘察報告第4頁第3段內容記載，此部分是被害人丁○○倒臥的位置，從案發現場照片即勘查報告後附照片第 1
    頁編號 2照片上的血跡攤，即被害人丁○○倒地的位置，依
    該處血跡狀況，倒地處沒有刺殺的血跡型態，明顯的刺殺血
    跡型態遺留在臥房左側的枕頭面，應該在此區域附近發生刺
    殺的情形，依現場血跡型態僅能看出在臥房枕頭面區域附近
    發生刺殺，尚未發現有在房間別區域發生刺殺之證據等語（
    見原審卷第172頁)，及被害人丁○○手部並未發現有抵抗傷
    ，另佐以被害人丁○○之血液經送法務部法醫研究所檢測，
    結果發現僅含酒精11mg/dl（即0.011%)，未發現鴉片類、安
    非他命類、鎮靜安眠藥及其他常見毒藥物成分，有法務部法
    醫研究所96年1月9日法醫毒字第0950005480號函附卷可稽（
    見相字卷第33頁），足見被害人丁○○係於無預警及未抵抗
    之情形下遭被告刺殺；再參酌案發現場在床鋪左側枕頭週圍
    形成細微、少量之血跡噴濺痕跡，及證人即法醫師許倬憲於
    原審所證：被害人丁○○係胸骨被刺穿，血液流動自然會往
    右胸腔，故現場不一定會看到血跡噴濺等語（見原審卷第17
    3、174頁)，而認被告係趁被害人丁○○再返回2樓房間睡覺
    ，並趁被害人丁○○處於睡眠狀態，持該支水果刀朝當時仰
    躺在床上睡覺之被害人丁○○胸部正上方刺入 1刀，被害人
    丁○○負傷欲起床求救，被告復以右刀持刀自被害人丁○○
    背部刺入1刀等情。查：
  1.被害人丁○○手部並未發現有抵抗傷痕等情，業據證人李秉
    澤於原審證述在卷（見原審卷第171頁)，若被害人丁○○當
    時確欲搶奪被告所持之水果刀，而與被告拉扯，衡情被害人
    丁○○手部應會多多少少受有刀傷，況被告於本院亦坦承：
    當時伊係趁被害人丁○○坐在床沿背對著伊之際，以右手反
    握該支手果刀，朝他背部刺入等語，足見被告辯稱：案發當
    時伊持上開水果刀要嚇被害人丁○○，他就跑來搶伊手上的
    刀，而與伊發生拉扯云云，自不足採信。
  2.被害人丁○○背部遭被告持刀刺中後，隨即負傷往外逃等情
    ，此為被告所自承，被害人丁○○此時逃命唯恐不及，豈可
    能因被告之呼叫即停下腳步，並轉身回頭，是被告上開所辯
    ：被害人丁○○則往房間外跑，伊就叫住他，他聽到伊的叫
    聲後隨即轉身過來云云，顯不合常理。參以臺灣臺中地方法
    院檢察署解剖報告所載：被害人丁○○胸部前方所受刀傷之
    刺入方向，以死者而言，無明顯左右、上下的差異乙節（見
    相字卷第27頁），顯見該刀之刺入方向應係與被害人丁○○
    成90度角之垂直位置，依經驗法則判斷以一般人站立之持刀
    方式，應無法以垂直之角度刺到胸口之位置，且證人李秉澤
    於原審亦證稱：「（問：死者與被告身高差不多都是 168公
    分，對於法醫鑑定（應係解剖）報告第27頁所載，由前往後
    無明顯左右、上下的差異，有何意見？）如果一般人的持刀
    方式無法刺穿到胸口的位置」等語（見原審卷第174、175頁
    ），故被告辯稱：當時伊持水果刀追上前，伊不曉得被害人
    丁○○會停住並轉身過來，致伊所持之水果刀刺入被害人丁○○胸部云云，自不足採。
  3.依卷附之臺中市警察局現場勘察報告、刑案現場測繪圖（見
    原審卷第106至111頁）、現場採證紀錄表（見原審卷第78頁
    頁)，及上開照片所示，在被告上址2樓房間內，床鋪左側枕
    頭表面有散狀面積較細微之中速型態血跡噴濺血點，及枕頭
    下方床面有血跡灘痕；床面及地面血跡滴落痕之軌跡，自床
    面左側延左側地面，續至房門口，其間有些許停頓同處連續
    滴落，終至樓梯玄關處而止，並形成血跡灘。再者，現場床
    鋪左側枕頭上、枕頭下方所採集之血跡棉棒（編號1-1、1-3
    ）經鑑驗結果，ＤＮＡ型別與被害人丁○○ＤＮＡ─ＳＴＲ
    型別相同，有內政部警政署刑事警察局 96年7月12日刑醫字
    第0960098792號函、96年2月5日刑醫字第0960000410號鑑驗
    書、內政部警政署刑事警察局96年8月23日刑醫字第0960116
    516號鑑驗書附卷可證（見原審卷第81、82、154頁），足徵
    被告確有在上開 2樓房間床舖左側枕頭區域附近刺殺被害人
    丁○○。
  4.再依證人即法醫許倬憲於原審證稱：「被害人丁○○前後明
    顯各中 1刀，胸前還有幾處淺層刺傷，但有刺到心臟上面的
    主動脈，另外還有刺到右胸，所以右側肺臟也被刺穿，前面
    刺進去的地方是胸骨，是很硬的骨頭部分，故可以瞭解血液
    流動方向一定是往右側胸腔流進去，因為是軟的組織，所以
    不會去考慮現場血跡噴濺的情形，因為血液要往外擠出去並
    不容易，如果死者身上還有穿衣服時，現場更不會看到有血
    跡噴濺，一般要看到血跡噴濺是手部的主動脈被傷到才會去
    探討此部分的問題，本案因為心臟地方與右胸有連貫，血液
    一定往比較容易流的方向即右胸流，故現場不一定會看到血
    跡噴濺，前後一定是各 1刀，而不是貫穿傷，肺臟的地方也
    有兩處刀傷，當初被害人丁○○胸腔內的流出的血量已經超
    過2000C.C.，因為被害人丁○○前後都有刀傷，所以會有血
    跡，但是主要是背後的位置，因為前方有胸骨，所以背後血
    液比較容易流出，刺穿胸骨要比刺穿肋骨力量來得大等語（
    見原審卷第173、174頁）。本案被害人丁○○胸部所受之刀
    傷，既因心臟與右胸有連貫，故血液一定往比較容易流的方
    向即右胸流去，而其背部所受之刀傷又比較容易流出血來，
    依此判斷，在被告上址 2樓房間內，床鋪左側枕頭表面有散
    狀面積較細微之中速型態血跡噴濺血點，及枕頭下方床面有
    血跡灘痕，因係被告刺入被害人丁○○之背部，再拔刀出來
    後，血液噴濺所致，而以血液噴濺之情況（呈散狀面積，見
    Ｂ卷照片第13頁）推斷，被害人丁○○當時應不可能躺於床
    舖上，是被告於本院供稱：被害人丁○○當時係坐在床沿等
    語（見本院卷第55頁反面），應堪採信。
  5.被告當天係趁被害人丁○○在上址 2樓房間熟睡之際，先緊
    閉門窗，再點燃所購買之木炭，欲與被害人丁○○同歸於盡
    ，嗣告訴人丙○○因計畫與被害人丁○○出門，而至被告房
    間，發現被告在燒炭自殺，乃叫醒被害人丁○○，並將被害
    人丁○○扶至其 3樓之房間休息，已詳如上述。是以，被害
    人丁○○再度返回 2樓房間，既已發現上情，依一般人之正
    常反應，定會因此事而與被告發生爭吵，絕不可能若無其事
    ，繼續回房睡覺，被告於偵查及本院供稱：被害人丁○○起
    床後，發現伊燒炭，即與伊發生爭吵等語（見偵查卷第10、
    11 頁，本院卷第55頁），核與事理相符，堪予採信，而原
    審認定被害人丁○○再返回2樓房間繼續睡覺，顯悖於常理
    。
  6.證人李秉澤於原審雖結證稱：從案發現場照片即勘查報告後
    附照片第1頁編號2照片上的血跡攤（見原審卷第112頁)，即
    被害人丁○○倒地的位置，依該處血跡狀況，倒地處沒有刺
    殺的血跡型態，明顯的刺殺血跡型態遺留在臥房左側的枕頭
    面，應該在此區域附近發生刺殺的情形，依現場血跡型態僅
    能看出在臥房枕頭面區域附近發生刺殺，尚未發現有在房間
    別區域發生刺殺之證據等語（見原審卷第172頁)。然查，被
    告確有趁被害人丁○○坐在床沿，背對著伊之際，從背部刺
    入 1刀等情，已詳如前述，是證人李秉澤上開所證：依現場
    血跡型態僅能看出在臥房枕頭面區域附近發生刺殺等語，應
    係被告第 1次持刀刺殺被害人丁○○背部之情形。而被告於
    本院係供稱：伊朝被害人丁○○背部刺 1刀後，他就往門外
    跑，他跑到門外樓梯間就仰躺在地上，伊隨即上前右手反握
    刀，再刺入他胸部1刀等語（見本院卷第55頁)，佐以證人許
    倬憲上開所證：被害人丁○○還有被刺到右胸，右側肺臟也
    被刺穿，前面刺進去的地方是胸骨，是很硬的骨頭部分，故
    可以瞭解血液流動方向一定是往右側胸腔流進去，因為是軟
    的組織，所以不會去考慮現場血跡噴濺的情形，因為血液要
    往外擠出去並不容易，本案因為心臟地方與右胸有連貫，血
    液一定往比較容易流的方向即右胸流，故現場不一定會看到
    血跡噴濺等語，顯見被害人丁○○遭刺第 1刀後，雖奪門而
    出，然因受創甚重、體力不支，遂倒於樓梯間，以被害人丁○○當時受創之情況，顯已喪失抵抗之能力，當被告再朝倒
    地仰躺之被害人丁○○胸部猛刺 1刀之時，其已無力反抗，
    而因被害人丁○○胸部所受之刀創，血液又因流入胸腔內，
    故被害人丁○○倒地處，當然看不出有血液噴濺之情形，是
    以，證人李秉澤於被害人丁○○倒地之處，未能發現有刺殺
    之證據，應係源於上開原因所致，原審因在被害人丁○○倒
    地之處，未能發現有刺殺之證據，即認被告並無在該處刺殺
    被害人丁○○，顯有誤會。
  7.況被告於本院既已坦承有殺害被害人丁○○之犯意（見本院
    卷第37頁、第54頁反面），實無隱瞞如何殺害被害人丁○○
    之必要，而其於原審之所以作上開辯解，係因當時被告仍否
    認有殺人之犯意所致，本院綜合上開證據，就有關被告如何
    殺害被害人丁○○之過程，自應以其於本院所供者為據。其
    於警詢、偵查及原審所辯，均屬事後卸責之詞，不足憑採。
    而起訴意旨認被告刺殺被害人丁○○之第 2刀，係被害人丁○○負傷欲奪門呼救，被告喝令被害人丁○○停住，趁被害
    人丁○○轉身之際，再持該把水果刀朝被害人丁○○胸前猛
    刺1刀等情，容有誤會，併此敘明。
  (六)被告之選任辯護人於原審雖以：被告燒炭有與被害人丁○○
    同歸於盡之意思，且燒炭部分無法證明木炭的量有造成被害
    人丁○○死亡結果之危險，應為刑法第26條之不能犯等語，
    為被告置辯。惟查：
  1.按刑法第26條但書所謂不能發生犯罪之結果，即學說上所謂
    「不能犯」，在行為人方面，其惡性之表現雖與普通未遂犯
    初無異致，但在客觀上則有不能與可能發生結果之分，未可
    混為一談（最高法院48年臺非字第26號判例意旨參照）。換
    言之，所謂「不能犯」，係指已著手於犯罪之實行，而不能
    發生犯罪之結果，且無危險者而言。亦即犯罪之不完成，係
    由於行為之性質上無結果實現之可能性，不能發生法益侵害
    或未有受侵害之危險，始足當之。倘行為人有犯罪之故意，
    並已著手實行，其犯罪之不完成係由於外部障礙所致，自不
    能謂係不能犯（最高法院95年度臺上字第6281號裁判意旨可
    資參照）。
  2.查在密閉空間內燒炭會造成一氧化碳中毒，為一般人依其通
    常之知識、智能及經驗均明知之事項，又一般一氧化碳中毒
    ，中毒者血液中之一氧化碳血紅素百分率若超過百分之六十
    ，即會造成中毒者昏迷、死亡之結果，有高雄市立民生醫院
    一氧化碳中毒與處理衛教附卷可參（見原審卷第217頁)。查
    被告在上開住處 2樓房間內燒炭欲造成被害人丁○○一氧化
    碳中毒，以殺害被害人丁○○之行為，雖依法務部法醫研究
    所檢測結果，在被害人血液中，未發現鴉片類、安非他命類
    、鎮靜安眠藥及其他常見毒藥物成分，已如前述，然被告明
    知在密閉室內燒炭會造成人體一氧化碳中毒，猶不顧一切，
    先以膠帶黏貼門窗以阻斷空氣流通，使上開住處 2樓房間成
    為密閉空間並進而在室內燒炭，足見被告確有致被害人丁○○於死之意思，雖被害人丁○○未因被告燒炭行為而一氧化
    碳中毒，然被告燒炭行為，要難謂無殺人意思或當時身處室
    內之被害人丁○○毫無危險，參照上開判例、判決意旨，辯
    護人上開所為辯護，顯有誤會。至被害人丁○○右側前額部
    、右眉弓上方雖另受有一處斜向的淺層銳器創傷，大小1.2X
    0.4 公分，此有臺灣臺中地方法院檢察署解剖鑑定報告在卷
    可參（見相字卷第24頁）。訊據被告則供稱：伊只有刺被害
    人丁○○ 2刀，伊不清楚該處傷痕如何造成等語（見本院卷
    第55、56頁）。查該處刀傷甚淺，被告既有殺害被害人丁○○之決意，應不可能輕刺該處，是該處之刀傷，應係被告於
    揮刺上開2刀之際，隨手劃傷該處所致，附此敘明。
  (七)本案事證明確，被告殺人之犯行應堪認定。
二、核被告所為，係犯刑法第271條第1項之殺人罪。被告先後兩
    次分別以燒炭欲使被害人丁○○一氧化碳中毒，及持水果刀
    接續刺殺被害人丁○○ 2刀之殺人犯行，雖屬自然上數行為
    ，然係於密接之時間，在相同地點實施，侵害同一法益，兩
    次殺人及接續刺殺2刀之行為獨立性極為薄弱，在刑法評價
    上，應視為數個舉動之接續施行，合為包括之一行為予以評
    價，為接續犯，只論以一罪。被告之選任辯護人雖以：被告
    之犯行有值憫恕之處，請依法酌減其刑等語為被告辯護，惟
    刑法第59條之酌量減輕其刑，必須犯罪另有其特殊之原因與
    環境等等，在客觀上足以引起一般同情，認為即予宣告法定
    最低刑期，猶嫌過重，始有其適用。查，本案被告係因被害
    人丁○○發現被告所生之女兒，並非其親生子女，欲與被告
    離婚，惟被告縱使長期以來，即與被害人丁○○因感情糾葛
    ，而情緒低落（詳如後述），且因深愛被害人丁○○，不欲
    與其離婚，亦應尋求適當之途逕與被害人丁○○妥適處理，
    然其竟採取激烈之手段，先燒炭欲殺被害人丁○○未果後，
    旋持刀殺害被害人丁○○，其所為尚難認有「在客觀上足以
    引起一般同情，認為即予宣告法定最低刑期，猶嫌過重」之
    情事，故本院認被告並無刑法第59條酌減其刑之適用。
三、原審以被告罪證明確，予以論罪科刑，固非無見，惟：(一)有
    關被告刺殺被害人丁○○之過程，應詳如本院犯罪事實欄所
    載，原審誤認：被告係趁被害人丁○○再返回 2樓房間睡覺
    ，處於睡眠狀態，持該支水果刀朝當時仰躺在床上睡覺之被
    害人丁○○胸部正上方刺入 1刀，被害人丁○○負傷欲起床
    求救，被告復持以右刀持刀自被害人丁○○背部刺入 1刀等
    情，即有未洽；(二)按有期徒刑，係指 2月以上15年以下之徒
    刑，但遇有加減時，得減至 2月未滿，或加至20年，刑法第
    33條第 3款定有明文。原審既量處被告有期徒刑，而本案又
    無任何加重其刑之情形，原審竟量處有期徒刑20年，顯已逾
    有期徒刑之法定刑度，亦有未洽。被告上訴意旨略以：原審
    僅依事件之表徵，推斷被告不守婦道，通姦生女，謀害親夫
    ，惡性重大，而判處被告有期徒刑20年。然被告於16、17歲
    時，因年少無知，遭被害人丁○○迷姦，不得已與被害人丁○○交往，被害人丁○○亦信誓旦旦說要娶被告為妻，殊料
    交往兩年後，被害人丁○○竟另娶他人，被告得知後痛不欲
    生，並曾數度自殺獲救，嗣後被害人丁○○因與妻子感情不
    睦，便回頭找被告，並對被告糾纏不清，苦苦哀求被告能原
    諒他並與他復合，被告見被害人丁○○展現誠意，一時心軟
    答應與其復合，後來被害人丁○○便與前妻離婚，並與被告
    結婚，婚後不久，被告產下 1女，被害人丁○○發現非其親
    生子女，但被告事前並不知此事，而被害人丁○○生性殘暴
    ，竟不顧夫妻之情，動輒對被告拳打腳踢，並恐嚇被告欲置
    被告母女於死地。因被害人丁○○百般凌辱，且為保護出生
    女兒之生命安全，在忍無可忍之情況下，為求擺脫噩夢，始
    痛下決心，欲與被害人丁○○同歸於盡，原審未審酌上情，
    不僅未依刑法第59條之規定酌減其刑，反而重判，量刑顯屬
    過重云云，指摘原判不當，雖無理由，但原判決既有上開可
    議之處，自應由本院將原判決撤銷改判。爰審酌被告並無犯
    罪前科，有臺灣高等法院被告前案紀錄表在卷可考，素行尚
    可，惟其僅因夫妻間感情糾葛，及所生之女兒非被害人丁○○之親生子女，被害人丁○○欲與其離婚，即預謀殺害其夫
    ，且先以燒炭欲使被害人一氧化碳中毒，之後又持預先準備
    之水果刀，在其夫完全無預警及抵抗情形下痛下毒手，所刺
    2 刀均深入人體之要害，足見其用力之猛，手段之殘酷，一
    心要致其夫死亡始肯罷休，罔顧夫妻之情分，且於警詢、偵
    查及原審均否認殺人犯意，飾詞卸責，犯後態度不佳，惡性
    不輕。然本院考量其於90年間，即於電腦網路上認識被害人
    丁○○，雙方進而交往、同居，嗣丁○○卻另與他人結婚，
    致被告因感情受挫，情緒甚為低落，後被害人丁○○因與前
    妻感情不睦，再度回頭找被告，並與前妻離婚後，再迎娶被
    告，嗣又因被害人丁○○發現被告所生之女兒，非其親生子
    女，欲與被告離婚（此情業據被告供承在卷，核與證人即被
    告之母親戊○○、友人己○○於本院證述屬實《見本院卷第
    56、58頁》），被告受此感情波折，深受打擊，身心俱疲，
    而萌生與被害人丁○○同歸於盡之念頭（被告本欲以燒炭之
    方式，使被害人丁○○與伊一起中毒身亡，未遂後，事後於
    刺殺被害人丁○○後，隨即在其房間內以該支水果刀刺入左
    胸 3刀，除據被告供明在卷外，並有其診斷證明書在卷可憑
    《見警卷第23頁》），暨於本院坦承犯行，已有悔意等一切
    情狀，認量處如主文所示之刑，即足昭炯戒。扣案之水果刀
    1 支，係供被告所有，業據被告於偵查中坦承在卷（見偵查
    卷第12頁），且係殺害被害人丁○○所用之物，已詳如前述
    ，應依刑法第38條第1項第2款之規定，宣告沒收。至於被告
    欲使被害人丁○○因一氧化碳中毒死亡而自備之膠帶 1捲、
    火爐 1個，既均未扣案，為免將來執行困難，爰不予宣告沒
    收。末查被告上開犯罪時間，雖在 96年4月24日之前，然依
    中華民國96年罪犯減刑條例第3條第1項規定，所犯之罪，經
    宣告死刑、無期徒刑或逾有期徒刑1年6月之刑者，不予減刑
    ，本案被告因所犯之罪為刑法第271條第1項殺人罪，且所宣
    告之有期徒刑已逾1年6月，不符減刑規定，自不得減刑。
據上論斷，應依刑事訴訟法第369條第1項前段、第364條、第299
條第1項前段，刑法第 271條第1項、第38條第1項第2款，判決如
主文。
本案經檢察官甲○○到庭執行職務。
中    華    民    國    97    年    6     月    19    日
            刑事第十庭    審判長法  官  林  照  明
                                法  官  林  欽  章
                                法  官  蔡  名  曜
上列正本證明與原本無異。
如不服本判決應於收受送達後10日內向本院提出上訴狀，其未敘
述上訴之理由者並得於提起上訴後10日內向本院補提理由書（均
須按他造當事人之人數附繕本）。
                                書記官  劉  恒  宏
中    華    民    國    97    年    6     月    23    日
附錄論罪科刑法條：
中華民國刑法第271條
殺人者，處死刑、無期徒刑或10年以上有期徒刑。
前項之未遂犯罰之。
預備犯第一項之罪者，處2年以下有期徒刑。


司法院資訊處製作；財團法人民間司法改革基金會備份。
